【裁判字號】    92,上易,3173
【裁判日期】    921231
【裁判案由】    違反商標法
【裁判全文】
臺灣高等法院刑事判決                          九十二年度上易字第三一七三號
    上  訴  人  臺灣臺北地方法院檢察署檢察官
    被      告  甲○○
                乙○○
右上訴人因被告違反商標法案件，不服臺灣臺北地方法院九十二年度易字第八一五號
，中華民國九十二年九月九日第一審判決（起訴案號：臺灣臺北地方法院檢察署九十
二年度偵字第二六四四號），提起上訴，本院判決如左：
    主  文
原判決撤銷。
甲○○、乙○○均無罪。
    理  由
一、公訴意旨：
    甲○○及乙○○為夫妻關係，二人均以擺攤販賣成衣為業，明知「ＧＵＣＣＩ」
    商標圖樣，業經義商固喜歡固喜公司（以下簡稱固喜公司）向我國經濟部中央標
    準局（民國八十八年一月二十六日改制為經濟部智慧財產局）申請註冊，取得商
    標專用權（註冊號數第一五六八一五號），專用商品包括衣服、褲子等服飾，且
    仍在商標專用期間（八十六年九月一日起至九十六年八月三十一日止）之內，竟
    共同意圖欺騙他人，於九十一年間某日，在不詳地點向已成年成年男子林瑞仁，
    以不詳價格，購入使用上開「ＧＵＣＣＩ」商標圖樣之仿冒衣褲六百二十四件，
    並自同年十一月十日前某日起，將前開衣褲以新台幣數千元不等之價格，陳列於
    台北市○○區○○街八十九巷七號一樓承租之倉庫內，供不特定人選購仿冒之商
    品，以此方式販賣牟利，致與義商固喜公司所生產之相同產品混淆，足以損害前
    揭公司之利益，嗣於同年十二月三日上午十一時二十分，始於上址倉庫為警搜索
    查獲，並扣得使用上開「ＧＵＣＣＩ」商標圖樣之仿冒衣褲六百二十四件等語。
二、按犯罪事實應依證據認定，無證據不得推定其犯罪事實，刑事訴訟法第一百五十
    四條第二項定有明文。又按事實之認定，應憑證據，如未能發現相當證據，或證
    據不足以證明，自不能以推測或擬制之方法，為裁判基礎；且認定不利於被告之
    事實須依積極證據，苟積極證據不足為不利於被告事實之認定時，即應為有利於
    被告之認定；又認定犯罪事實所憑之證據，雖不以直接證據為限，間接證據亦包
    括在內，然而無論直接證據或間接證據，其為訴訟上之證明，須於通常一般之人
    均不致有所懷疑，而得確信其為真實之程度者，始得據為有罪之認定，倘其證明
    尚未達到此一程度，而有合理之懷疑存在而無從使事實審法院得有罪之確信時，
    即應由法院為諭知被告無罪之判決，最高法院四十年台上字第八六號、七十六年
    台上字第四九八六號判例，足資參照
三、起訴所憑之證據：
    公訴人認被告有違反商標法犯行，主要係以本件扣案之使用「ＧＵＣＣＩ」商標
    圖樣之仿冒衣褲六百二十四件，證人舒紀華之證詞，及中華民國商標註冊證影本
    一件、告訴人代理人丙○○出具之鑑定證明書一件及仿冒商品相片等為主要論據
    。
四、被告之辯解：
    訊據被告甲○○、乙○○於警詢、偵審時堅稱扣案使用「ＧＵＣＣＩ」商標圖樣
    之仿冒衣褲，係渠等於八十六年間自案外人林瑞仁切貨取得，現在並無販賣仿冒
    品，也不認識證人舒紀華等語。
五、本院之判斷：
（一）證人舒紀華先於警詢時供稱：伊曾於九十一年十一月十五日下午三時許，至臺
      北市○○街八十九巷七號一樓倉庫內，以四千元之價格，向被告乙○○購買使
      用「ＧＵＣＣＩ」商標圖樣之仿冒外套一件等語。後於原審供述：伊當天在倉
      庫買了三、四件衣服，不記得牌子，伊在檢舉當天並沒有提供照片及衣服給警
      方，且在做證之前，也從未見過被告二人等語，衡以證人舒紀華此部份警詢筆
      錄，並未錄音或錄影，上開照片六張所示之衣服，負責製作筆錄之警員林志明
      亦從未見過等情，業據證人林志明證述在卷，證人舒紀華上開警詢筆錄及照片
      ，自不得作為認定被告二人確有對外售出使用「ＧＵＣＣＩ」商標圖樣仿冒衣
      褲之證據。
（二）證人舒紀華於偵查中證稱其係向被告甲○○以五、六千元代價購買四、五件「
      ＰＲＡＤＡ」品牌之衣服，但於原審訊問時，卻證述係買了三、四件衣服，有
      多種品牌，無法說出品牌名稱，付了三、四萬元‧‧‧該倉庫之入口係木質大
      門，並無裝置鐵捲門等語，其對於當日交易之品牌、價格及查獲現場之大門等
      部分證詞前後不符、相互歧異，尚難遽以採信。
（三）另證人舒紀華於偵查中證述係綽號「阿真」之友人帶領其至被告二人之倉庫選
      購衣服，於原審訊問時，改稱係綽號「小宏」之女性友人「曾志宏」陪同其至
      上開倉庫，其對陪同友人之陳述已非一致，復參酌警員林志明於原審傳喚做證
      時，竟主動帶同證人曾智宏（男，五十七年一月十七日生）到庭，證稱實際上
      係證人曾智宏帶同證人舒紀華至前開倉庫選購服飾云云，而證人曾智宏所述當
      日其並未進入倉庫、並未替證人舒紀華代墊款項予店家、不認識案外人褚玉村
      云云，並均與證人舒紀華所稱當天係「曾志宏」於倉庫內與店家人員接洽、支
      付之三、四萬元係「曾志宏」代墊、是同學案外人褚玉村介紹「曾志宏」認識
      等情明顯迥異。衡諸證人舒紀華根本無法說出名牌服飾之名稱、無法敘述上揭
      倉庫之陳設、對於證人曾智宏之性別亦不清楚，及證人林志明另結證稱當時即
      懷疑證人舒紀華之精神狀況有問題、本件疑係同業間之報復行為，惟係主管交
      代事項，不得不辦理等語，則證人舒紀華於警詢、偵查、審理中不利被告之供
      述是否確與事實相符，尚非毫無可疑，而尚應有其他之輔助證據方足認定其真
      實性。此外，復無其他積極事證可認被告等確有販賣違反商標圖樣之犯行，依
      前開之說明，全案顯有合理懷疑存在，應認不能證明被告犯罪。
    綜上所述，本件尚無其他積極證據，足以認定被告二人確有於九十一某日購入仿
    冒商品並自九十一年十一月十日前某日起至同年十二月三日遭查獲時止，在上開
    台北市○○街八十九巷七號一樓承租之倉庫內，陳列仿冒之「ＧＵＣＣＩ」商標
    圖樣衣褲供不特定人選購、販賣之行為，被告二人被訴犯行尚屬不能證明。
六、撤銷原判決之理由：
    （一）本件檢察官起訴書係記載：被告甲○○、乙○○二人，共同意圖欺騙他人
    ，於九十一年間某日，在不詳地點向已成年成年男子林瑞仁，購入仿冒「ＧＵＣ
    ＣＩ」商標圖樣之仿冒衣褲六百二十四件後，竟自同年十一月十日前某日起，將
    前開衣褲以新台幣數千元不等之價格，先後陳列於台北市○○區○○街八十九巷
    七號一樓承租之倉庫內，供不特定人選購仿冒之商品，以此方式販賣牟利。並未
    提及被告甲○○有於八十六年間自案外人林瑞仁販入使用「ＧＵＣＣＩ」商標圖
    樣之仿冒衣褲之犯罪事實，詎原審竟自行認定本件被告甲○○於八十六年間自林
    瑞仁販入使用前揭仿冒商標之商品，而與甲○○前於八十八年四月二日販賣房仿
    冒「企鵝」等商品之犯行，有連續犯之裁判上一罪關係係諭知免訴之判決，其判
    決顯有未受請求之事項予以判決之違誤。（二）原判決就甲○○被訴於九十一年
    間某日起至九十一年十一月十日間之行為，未予判決，亦有違誤。（三）原審未
    詳予勾稽上揭證據，遽認被告乙○○有意圖欺騙他人，於類似商品使用他人註冊
    商標圖樣之犯行，並予論罪科刑，自有未洽。檢察官上訴指摘原判決不當，非無
    理由，自應由本院予以撤銷改判，另為被告無罪之諭知，以免冤抑。
七、適用之法律：
    刑事訴訟法第三百六十九條第一項前段、第三百六十四條、第三百零一條第一項
    前段。
本案經檢察官鄭富銘到庭執行職務。
中      華      民      國    九十二    年     十二     月    三十一    日
                              臺灣高等法院刑事第二十庭
                                  審判長法  官  陳  晴  教
                                        法  官  李  春  地
                                        法  官  鄧  振  球
右正本證明與原本無異。
不得上訴。
                                        書記官  郭  台  發
中      華      民      國    九十三    年      一    月          二    日


司法院資訊處製作；財團法人民間司法改革基金會備份。
